【裁判字號】    91,自,684
【裁判日期】    920122
【裁判案由】    傷害
【裁判全文】
臺灣臺北地方法院刑事判決                          九十一年度自字第六八四號
    自  訴  人  甲○○  男  五.
    代  理  人  楊尚賢律師
    被      告  戊○○  男  三.
                丁○○  男  三.
    共      同
    選任辯護人  趙平原律師
右列被告等因傷害案件，經自訴人提起自訴，本院判決如左：
    主      文
戊○○傷害人之身體，處拘役伍拾日，如易科罰金，以佰元折算壹日。
丁○○無罪。
    事      實
一、戊○○於民國九十一年三月十七日下午三時許，在臺北市○○○路○段六三號「
    來禮大廈」一樓大廳，因電梯使用問題與該大廈住戶甲○○發生口角，竟基於傷
    害之犯意，徒手毆打甲○○頭部，致其受有左臉顴骨部腫痛、眼眶內側擦傷，下
    巴擦傷、面部多處鈍挫傷併擦傷之普通傷害。
二、案經自訴人甲○○提起自訴。
    理      由
壹、有罪部分
一、訊據被告戊○○固坦承有於右開時、地動手毆打自訴人甲○○之事實，惟矢口否
    認有傷害犯行，辯稱：係自訴人先動手毆打其兄即被告丁○○，伊係出於正當防
    衛始還擊云云。經查，被告戊○○坦承毆打自訴人之事實，核與自訴人於本院訊
    問、審理中指訴情節相符，且自訴人確受有左臉顴骨部腫痛、眼眶內側擦傷，下
    巴擦傷、面部多處鈍挫傷併擦傷之普通傷害，有其所提出之國軍松山醫院附設民
    眾診療服務處診斷證明書乙紙、相片一幀附卷可憑，此部分事實已堪認定。次查
    ，被告戊○○與自訴人當時係扭打成一團乙節，業經現場目擊證人庚○○、己○○分別於本院訊問中結證在卷，證人即斯時到場處理糾紛之乙○丙○○亦於本院
    訊問中證稱：當時雙方各執一詞，均稱遭對方毆打等語，並有載明「雙方因等電
    梯，時間過長，而產生口角，並發生互毆」等詞之臺北市政府警察局松山分局受
    理各類案件紀錄表乙紙在卷可稽，而被告戊○○受有左前胸挫傷、紅腫之傷害，
    亦有其所呈之三軍總醫院附設民眾診療服務處診斷證明書一紙在卷可查，堪信被
    告戊○○供稱渠等係因彼此口角互毆成傷等語非虛。且因自訴人始終否認動手毆
    打被告二人，證人庚○○、己○○均證稱無從確定何人先動手，自無從證明何人
    先行侵害，與正當防衛係對於現在不法之侵害防衛自己或他人之權利者有間，參
    諸最高法院十七年度上字第六八六號判例意旨，被告戊○○自不得主張正當防衛
    ，其上開所辯無非卸責之詞，不足採信。本件事證明確，被告戊○○犯行洵堪認
    定，應予依法論科。
二、核被告戊○○所為，係犯刑法第二百七十七條第一項傷害罪。爰審酌被告戊○○
    尚無前科，有臺灣高等法院檢察署刑案紀錄簡覆表在卷可按，因細故與自訴人互
    毆，亦受有傷害，且自訴人所受傷害尚屬輕微，及其犯罪動機、手段等一切情狀
    ，量處如主文所示之刑，並諭知易科罰金之折算標準。
貳、無罪部分
一、自訴意旨略以：被告丁○○於九十一年三月十七日下午三時許，在臺北市○○○
    路○段六三號「來禮大廈」一樓大廳，因電梯使用問題與該大廈住戶甲○○發生
    爭執，竟與被告戊○○基於傷害之犯意聯絡，共同毆打甲○○頭部，致其受有左
    臉顴骨部腫痛、眼眶內側擦傷，下巴擦傷、面部多處鈍挫傷併擦傷之普通傷害，
    因認被告丁○○涉有刑法第二百七十七條第一項傷害罪嫌云云。
二、按犯罪事實應依證據認定之，無證據不得推定其犯罪事實；不能證明被告犯罪者
    ，應諭知無罪之判決，刑事訴訟法第一百五十四條、第三百零一條第一項分別定
    有明文。又所謂認定犯罪事實之證據，係指足以認定被告確有犯罪行為之積極證
    據而言，如未發現相當證據，或證據不足以證明，自不能以推測或擬制之方法，
    以為裁判基礎。且自訴人之指訴，係以使被告受刑事訴追為目的，是其陳述是否
    與事實相符，仍應調查其他事實以資審認，始得為不利被告之認定。又認定不利
    於被告之事實，需依積極證據，茍積極證據不足為不利於被告事實之認定時，即
    應為有利於被告之認定，更不必有何有利之證據。次按，刑事訴訟上證明之資料
    ，無論其為直接證據或間接證據，均須達於通常一般人均不致於有所懷疑，而得
    確信其為真實之程度，始得據為有罪之認定，若其關於被告是否犯罪之證明未能
    達此程度，而有合理性懷疑之存在，致使無從形成有罪之確信，根據「罪證有疑
    ，利於被告」之證據法則，即不得遽為不利被告之認定，其以情況證據（即間接
    證據）斷罪時，尤須基於該證據在直接關係上所可證明之他項情況事實，本乎推
    理作用足以確證被告有罪，方為合法，不得徒憑主觀上之推想，將一般經驗上有
    利被告之其他合理情況逕予排除，此觀諸最高法院七十六年台上字第四九八六號
    、三十二年度上字六七號判例意旨亦甚明顯。
三、本件自訴人認被告丁○○涉有傷害罪嫌，無非以驗傷診斷證明書、相片及證人庚○○、己○○所立之證明書為其論據。詰之被告丁○○堅詞否認有何傷害自訴人
    之犯行，辯稱：其當時從另一電梯下樓，看到被告戊○○與自訴人在爭執，因擔
    心波及其母親，遂趨前隔開自訴人及其母，自訴人即對其動手毆打，其並未傷害
    自訴人等語。經查，本件係被告戊○○與自訴人互毆，被告丁○○未曾參與毆打
    自訴人，僅在旁勸架一情，迭經被告戊○○於本院訊問、審理中供承綦詳；且被
    告丁○○辯稱其遭自訴人毆打，受有全身多處擦傷、皮下血腫等傷害，固為自訴
    人所否認，惟此業據被告丁○○提出三軍總醫院民眾診療服務處診斷證明書一紙
    在卷供參，參以自訴人確有動手毆打被告戊○○，已如前述，足徵自訴人指稱伊
    遭被告二人共同毆打，未曾還手云云，與事實有違，其對被告丁○○部分之指訴
    ，難謂無瑕疵可指，要難逕採為不利被告丁○○之認定。至證人庚○○、己○○
    經本院交互詰問，均未能明確指證被告丁○○有動手毆打自訴人，證人庚○○並
    證稱渠等所出具之證明書係自訴人擬妥後要求其簽名，其上所載情節並非全屬親
    見等語，渠等證詞及訴訟外所立之證明書自不足以證明被告丁○○有傷害自訴人
    之犯行。此外，本院復查無其他積極證據足認被告丁○○有自訴人所指之傷害犯
    行，無從僅憑自訴人片面、有瑕疵之指訴，遽為不利被告丁○○之認定，揆之前
    揭說明，應就被告丁○○部分，為無罪之諭知。
據上論斷，應依刑事訴訟法第三百四十三條、第二百九十九條第一項前段、第三百零
一條，刑法第二百七十七條第一項、第四十一條第一項，罰金罰鍰提高標準條例第一
條前段、第二條，判決如主文。
中      華      民      國    九十二    年      一      月    二十二    日
                                      臺灣臺北地方法院刑事第八庭
                                          法  官  宋  松  璟
右正本證明與原本無異。
如不服本判決，應於判決送達後十日內向本院提出上訴狀(應抄附繕本)。告訴人
或被害人如對於本判決不服者，應具備理由請求檢察官上訴，其上訴期間之計算
係以檢察官收受判決正本之日期為準。
                                          書記官  楊  文  祥
中      華      民      國    九十二    年      一      月    二十二    日
附錄法條
中華民國刑法第二百七十七條
 (普通傷害罪)
傷害人之身體或健康者，處三年以下有期徒刑、拘役或一千元以下罰金。
犯前項之罪因而致人於死者，處無期徒刑或七年以上有期徒刑；致重傷者，處三年以
上十年以下有期徒刑。


司法院資訊處製作；財團法人民間司法改革基金會備份。
